臺灣嘉義地方法院民事判決　　　　　　　　 95年度智字第3號
原　　　告　辛○○
　　　　　　丁○○
　　　　　　庚○○
　　　　　　戊○○
　　　　　　己○○
　　　　　　子○○
兼上6人共同
訴訟代理人　丙○○
被　　　告　寅○○
　　　　　　宇迅科技股份有限公司
兼上1人法定
代　理　人　癸○○
被　　　告　乙○○○即壬○○○.
　　　　　　甲○○
上5人共同
訴訟代理人　蔡碧仲律師
　　　　　　陳惠如律師
上5人共同
複 代理 人　陳偉展律師
　　　　　　丑○○
上列當事人間損害賠償事件，於中華民國96年3月27日言詞辯論
終結，本院判決如下：
    主  文
被告寅○○應分別給付原告辛○○、丁○○、庚○○、己○○、
子○○及丙○○新臺幣伍萬元，給付原告戊○○新臺幣壹拾萬元
，及均自民國九十五年四月七日起至清償日止，按週年利率百分
之五計算之利息。
原告其餘之訴駁回。
訴訟費用由被告寅○○負擔百分之二十三，由原告戊○○負擔百
分之十九，餘由原告辛○○、丁○○、庚○○、己○○、子○○
及丙○○平均負擔。
本判決原告勝訴部分得假執行。但被告寅○○如於執行標的物拍
定、變賣前，分別以新臺幣伍萬元為原告辛○○、丁○○、庚○○、己○○、子○○及丙○○預供擔保，以新臺幣壹拾萬元為原
告戊○○預供擔保，或將請求之標的物提存，得免為假執行。
原告其餘假執行之聲請駁回。
    事  實  及  理  由
一、原告起訴主張：
（一）緣被告等自民國（下同）92年12月間起，未經原告等之同
      意或授權，擅自將原告等所享有著作財產權如附表所示之
      攝影著作如紅頭山雀等8種，使用達16圖次，重製於被告
      壬○○○、宇迅科技股份有限公司（下稱宇迅公司）之網
      站、網址、網頁，可以任由不特定人瀏覽、點閱、下載，
      致生損害於原告之權利，依民法第184條第1項前段、185
      條第1項規定，被告等共同負損害賠償責任；又被告等未
      經原告等之同意或授權，擅自重製原告享有之攝影著作品
      ，依著作權法第22條第1項規定，已侵害原告之「重製權
      」，且在擅自重複製作該攝影著作品之使用時，故意未標
      示著作人之姓名，依同第16條第1項規定，已侵害原告之
      「姓名表示權」，更甚者，將該攝影著作品，重複製作於
      被告壬○○○、宇迅公司之網站上，並行公開傳輸，依同
      法第26條第1項規定，亦已侵害原告之「公開傳輸權」，
      援依同法第85 條、第88條、第89條規定，請求損害賠償
      並登載報紙道歉，以示公允。爰聲明：1、被告等應連帶
      給付原告丙○○新臺幣（下同）20萬元、原告辛○○20萬
      元、原告丁○○20萬元、原告庚○○20萬元、原告戊○○
      40萬元、原告己○○20萬元、原告子○○20萬元，及各自
      起訴狀繕本送達翌日起至清償日止按年息5％計算之利息
      。2、被告應負擔費用以16字型將本件民事判決主文、事
      實登載在聯合報全國版（包含A、B版）之第一版下半頁一
      天。
（二）就被告抗辯之陳述：
   1、本件侵害著作權事件係被告等基於共謀犯意，分工合作，
      ，由被告甲○○授意，被告寅○○負責系爭圖像之收集、
      抓圖，重製於隨身碟及電子郵件中，並交由被告癸○○重
      製成本案之系爭網頁上，即壬○○○網站之「自然環境篇
      」網頁和宇迅公司網站之「網頁設計案例」網頁，被告等
      均於刑事偵查庭承認確有其事，被告寅○○遭鈞院檢察官
      起訴在案，故此部分事實，不容被告置辯。而被告宇迅公
      司為被告壬○○○設計、製作網頁於網路上公開傳輸，吸
      引招徠顧客上門住宿消費，因而被告宇迅公司之「網頁設
      計案例」，即呈現曾經為38家客戶所設計、製作之案例，
      民眾或客戶進入宇迅公司之網站「網頁設計案例」點選「
      壬○○○」，即呈現壬○○○網站、網頁內容，其中包括
      系爭攝影著作圖像，此部分系爭攝影圖像8種由被告宇迅
      公司之「網頁設計案例」網頁中呈現，是侵權一事極為明
      顯，被告等亦均於刑事偵查庭承認，故關於被告反駁謂宇
      迅公司網頁上未見有任何屬於系爭攝影著作之圖片，且依
      宇迅公司網頁所提供之連結，連結壬○○○首頁所見者，
      亦僅有壬○○○之介紹畫面，無任何屬於系爭攝影著作之
      圖片進入畫面等語，並非事實。
   2、被告反駁系爭圖片著作權為鳳凰谷鳥園所有，然本案於刑
      事偵查庭審理過程中，檢察官已核對過所有原告之原稿底
      片、原稿照片、曾發表之圖鑑書頁、網頁畫面等，同時被
      告亦承認系爭網頁上之系爭圖片與原告之證據圖片、底片
      、照片等無誤或無意見，是已確認系爭網頁上之系爭圖像
      為原告所有之真正，故舉凡任何攝影圖像均為原攝影著作
      權人所擁有者，他人欲使用系爭圖像，僅只向原著作權人
      取得同意或授權方可使用，局外之第三人並不具代授權之
      權利。
   3、被告抗辯就使用系爭圖片係基於合理使用非有營利行為，
      然查被告宇迅公司為一營利公司，專為客戶設計製作網頁
      為主要業務之一，亦為公司之重要營業收入；而被告壬○○○為一旅社經營型態，以提供旅客住宿消費為主要業務
      ，侵權網頁之呈現，主要目的為吸引上網之顧客上門住宿
      消費，以增加營收，是商業營利行為，至為明確，且既然
      均已構成侵權行為事實以創造利潤，何來合理使用之說？
二、被告則以：查宇迅科技網頁上未見有任何屬於系爭攝影著作
    之圖片，又依宇迅科技網頁上所提供之連結，依該連結進入
    壬○○○首頁所見者，亦僅有壬○○○之介紹畫面，亦無任
    何屬於系爭攝影著作之圖片，何來侵權事實？又以現今科技
    將網頁文字保留更換圖片再加以列印實輕而易舉，故原告起
    訴狀所附之照片是否為當時系爭網頁實際置於網路上供人瀏
    覽之內容，不無疑問，原告需分別就此負舉證之責，另就起
    訴事實，尚有諸多疑點，分述如下說明：
（一）被告寅○○方面：
   1、被告並無侵害原告丙○○著作權之故意或過失：
      原告丙○○攝影之「紅頭山雀」圖片，被告係自教育部國
      立鳳凰谷鳥園「臺灣鄉土鳥類—終身學習網路教材」網站
      取材，進入該臺灣鄉土鳥類區檢索「紅頭山雀」後，即出
      現原告丙○○所拍攝之「紅頭山雀」圖片，而經查，該網
      站版權所有人為國立鳳凰谷鳥園，又於該網站檢索「紅頭
      山雀」鳥類後所出現之圖片頁面亦未見特別標示圖片著作
      權人為何人，因此被告以為系爭「紅頭山雀」圖片之著作
      權為國立鳳凰谷鳥園所有，便電詢國立鳳凰谷鳥園可否將
      該圖片用於系爭網頁上，園方表示若係基於公益或教育目
      的即可使用毋須特別授權，被告即逕自使用該圖片於系爭
      網頁上，故實無從得知系爭「紅頭山雀」圖片為原告丙○○之攝影著作，是被告實無侵害原告著作權之故意或過失
      。
   2、著作權法第52條規定，為報導、評論、教學、研究或其他
      正當目的之必要，在合理範圍內，得引用已公開發表之著
      作；又著作之合理適用，不構成著作財產權之侵害，同法
      第65條亦訂有明文，是被告依據上開規定亦可主張合理使
      用，茲分敘如下：
   (1) 系爭「紅頭山雀」圖片係經原告丙○○授權創影電腦繪圖
      股份有限公司製作「臺灣鄉土鳥類—終身學習網路教材」
      ，此一教材並經國立鳳凰谷鳥園置入資料庫並於網站上提
      供民眾瀏覽，是系爭「紅頭山雀」圖片應屬已公開發表之
      著作。
   (2) 系爭網頁之設置時為公益及教育目的：緣壬○○○網站乃
      由壬○○○負責人乙○○○之子李智順規劃，而李智順乃
      為嘉義縣竹崎鄉中和村村長，因嘉義縣竹崎鄉中和村所處
      奮起湖地區因觀光事業發達，致使自然生態環境保育不易
      ，為期一般民眾能透過網頁介紹，進一步瞭解奮起湖自然
      環境生態，藉此教育遊客宣導保育觀念，然據網路搜尋，
      奮起湖地區並無相關自然生態介紹之網站，而網站建置維
      護不易，中和村又苦無經費來源，因此壬○○○規劃架設
      網站之初，即自願於網站中特別另外建置自然環境專頁介
      紹中和村奮起湖自然環境生態；又為使當地學童們對奮起
      湖自然環境生態有所認識，因此壬○○○網站建構完成之
      時，即於當地中和國小網站上提供網頁連結專區，另設連
      結至此一自然環境專頁，由中和國小網頁專區進行點選即
      可直接進入此一自然環境專頁，無須經由壬○○○網頁，
      由此皆足徵爭系爭網頁不具營利性而具公益與教育目的。
   (3) 亦無營利意圖：壬○○○網站委由被告宇迅公司進行網站
      架設及網頁程式撰寫，被告寅○○則係基於與壬○○○乙○○○之子即被告甲○○朋友情誼而義務協助構思與資料
      取材，被告寅○○並未因此而獲有任何利益；又壬○○○
      並非鳥類飼養處，住宿於山莊內也不見任何鳥類，而是以
      旅遊住宿為其主要收入來源，亦未因系爭「紅頭山雀」圖
      片而增加營業收入，亦未因系爭網頁經移除無人住宿致營
      業收入遽減。
   (4) 另就原告丙○○攝影著作潛在市場及現在價值而言，亦無
      影響：被告由國立鳳凰谷鳥園下載，使用系爭網頁上之圖
      片僅為「縮圖」（約長4cm×寬3cm），利用原告丙○○系
      爭「紅頭山雀」圖片之質量與其著作整體相比而言，比例
      甚小，且一般民眾不致因瀏覽過系爭網頁之圖片，即不再
      購買原告丙○○「紅頭山雀」圖片，因此對原告丙○○著
      作潛在市場與現在價值，難謂有重大影響。
   (5) 綜上所述，被告對系爭「紅頭山雀」圖片之使用，應已符
      合著作權法第65條第2項有關合理使用之規定。另查，系
      爭網頁上所使用之鳥類、蝴蝶、昆蟲等等圖片實際上均標
      示有圖片來源出處，惟為網頁設計美觀並利讀者閱讀，因
      此並未直接將圖示來源出處逕予標示於網頁圖片之頁面上
      ，但若將滑鼠標示移至圖片上方任一處，該圖片即會顯示
      「圖片來源：國立鳳凰谷鳥園」，故系爭網頁使用系爭「
      紅頭山雀」圖片時亦已明示其出處，合於著作權法第64條
      之規定。
   3、另就系爭網頁上確有名為「白耳畫眉」、「深山竹雞」、
      「青背山雀」、「臺灣麝香鳳蝶」、「鍬型蟲」、「紅衫
      椒鳥」、「白臘蟲」等昆蟲動物圖片及解說資料，然查前
      揭昆蟲動物名稱之圖片係經被告寅○○另係他人取得授權
      後方使用於系爭網頁上，此有被告取得同名昆蟲動物圖片
      使用權之授權書可證，若原告丙○○以外之其他原告辛○○、丁○○、庚○○、戊○○、己○○、楊耀隆等人亦主
      張系爭網頁未經其等同意或授權擅自使用其等之攝影著作
      ，自應就侵害著作權之事，負舉證之責。
（二）被告宇迅公司、癸○○、壬○○○、乙○○○、甲○○方
      面：
   1、查被告壬○○○性質上為獨資商號，並非具有權利能力之
      法人，亦非民事訴訟法第40條第3項具有當事人能力之非
      法人團體，是原告以不具當事人能力之獨資商號壬○○○
      為被告，於法不合。
   2、原告主張被告等共同侵害原告之著作權，然被告寅○○所
      為之行為並不該當侵害原告著作權之要件，已答辯如前述
      ，又查被告宇迅公司、癸○○、乙○○○及甲○○等人，
      既經鈞院檢察署查無任何侵害原告權利之行為，又遑論有
      何侵害之故意或過失，此有臺灣嘉義地方法院檢察署94年
      偵續字第60號不起訴處分書可參，是原告依著作權法及民
      法相關規定主張侵權行為訴請被告連帶賠償，於法無據，
      並無理由。
三、如附表所示之系爭8種攝影圖片係由原告分別創作，並均享
    有著作權，被告寅○○因本件違反著作權法案件，經本院刑
    事法庭以95年度嘉簡字第329號、95年度簡上字第110號判決
    有期徒刑5月確定；另被告癸○○、乙○○○及甲○○部分
    ，則經嘉義地方法院檢察署以94年度偵續字第60號為不起訴
    處分確定；此據原告提出系爭攝影著作8幀、臺灣嘉義地方
    法院檢察署94年度偵續字第60號不起訴處分書、本院95年度
    簡上字第110號刑事判決等為證，復為兩造所不爭執，自堪
    信為真實。
四、本件之爭點：
（一）壬○○○網站「自然環境」網頁及宇迅公司網站「網頁設
      計案例」網頁有無使用如附表所示除「紅頭山雀」以外之
      其他7幀攝影著作？
（二）被告有無侵害原告之著作人格權及公開傳輸權？
（三）被告宇迅公司、癸○○、乙○○○即壬○○○及甲○○有
      無侵害原告之著作財產權？
（四）被告寅○○有無侵害原告之著作財產權？是否屬於合理使
      用？
（五）原告所得向被告寅○○請求之損害賠償金額若干？
（六）原告請求被告負擔費用，將本件判決書之主文、事實登載
      於新聞紙，有無理由？
五、本院得心證之理由：
（一）壬○○○網站「自然環境」網頁及宇迅公司網站「網頁設
      計案例」網頁有無使用如附表所示除「紅頭山雀」以外之
      其他7幀攝影著作？
   1、本件被告甲○○因所經營之壬○○○欲委由宇迅公司設計
      「壬○○○」網站，在網路宣傳招攬顧客以營利，乃委託
      被告寅○○蒐集圖片資料，被告寅○○即自92年12月間某
      日起至同年12月底止，未經原告之授權或同意，先後在「
      鳳凰谷鳥園網站」及其他不詳網站下載，或由嘉義縣竹崎
      鄉中和國小教師提供如附表所示之攝影著作，重製各1圖
      次於隨身碟及電子郵件中，交付圖片檔案或傳送電子檔案
      予被告即宇迅公司負責人癸○○，而宇迅公司負責「壬○○○」網站之設計師林佩君，則將如附表所示之圖片上傳
      於「壬○○○」網站之自然環境網頁上公開展示等事實，
      業經本院95年度嘉簡字第329號、95年度簡上字第110號刑
      事判決認定綦詳，而被告寅○○於上開刑事案件審理中，
      就如附表所示之攝影著作供述其來源為鳳凰谷鳥園網站、
      老師提供或其他電話告知而取得，並陳述其就系爭著作均
      已取得授權云云（詳見卷附本院95年度簡上字第110號96
      年2月7日刑事審判筆錄），就其使用系爭攝影著作坦承不
      諱，且原告並提出其所列印包含系爭8張攝影著作之壬○○○網站「自然環境」網頁，觀之該等列印頁下方均明載
      列印日期及連結網址，並無變造痕跡，堪信為真，被告所
      辯：壬○○○網站中「自然環境」網頁並未使用除「紅頭
      山雀」外之系爭攝影著作云云，委無足採。
   2、至原告主張宇迅公司網站「網頁設計案例」網頁使用如附
      表所示除「紅頭山雀」以外之其他7幀攝影著作等語，查
      宇迅公司網站「網頁設計案例」網頁，僅係壬○○○首頁
      畫面之展示，提供壬○○○網站中「自然環境」網頁之連
      結，點擊後即連結至壬○○○之網頁，原告所謂遭被告使
      用之系爭攝影著作，實際上仍屬壬○○○網站之內容，而
      非宇迅公司網站「網頁設計案例」網頁所能直接展示，亦
      非屬宇迅公司網站「網頁設計案例」網頁之一部分，原告
      此部分主張自屬無據，不足採取。
（二）被告有無侵害原告之著作人格權及公開傳輸權？
   1、按完成屬於文學、科學、藝術或其他學術範圍之創作者，
      即享有著作權法所定之著作權，包括著作人格權及著作財
      產權，本件如附表所示之8種系爭攝影圖片係由原告完成
      ，為兩造所不爭執，則原告就該攝影著作即享有著作權法
      所定之著作人格權及著作財產權。
   2、關於著作人格權之侵害：
 （1）按著作人於著作之原件或其重製物上或於著作公開發表
      時，有表示其本名、別名或不具名之權利，著作權法第16
      條第1項前段定有明文，此即著作人之姓名表示權，屬著
      作人格權之內容。原告主張被告使用系爭攝影著作，藉以
      製作「壬○○○」網站中「自然環境」之網頁，未經原告
      之授權或同意，且系爭圖片下方僅載有著作名稱之說明文
      字，並未表示著作人即原告之姓名，有網頁列印本可參，
      故原告認為：被告已侵害原告之姓名表示權云云。
 （2）然按著作權法第85條第1項定有明文。所謂侵害著作人格
      權，係指：(一)未經著作人同意，擅自公開發表著作人尚
      未公開發表之著作（著作權法第15條）；(二)未經著作人
      同意，擅自於著作人之著作原件或其重製物或於著作公開
      發表時，更改著作人之本名、筆名或擅自具名（著作權法
      第16條）；(三)未經著作人同意，擅自更改著作之內容、
      形式及名目等情形，致損害著作人之名譽者（著作權法第
      17條）而言（最高法院92年度台上字第5號判決參照）。
      著作權法所以保護著作人格權，原因在於著作人透過其著
      作之風格、手法、形式，展現其個人在創作上之能力與價
      值，著作人此一價值之高低，通常係經由其著作之品質及
      其著作所展現之內涵，透過市場上之選擇機制而定奪其位
      階。因之，有關侵害姓名表示權，必係該行為有使著作權
      人之名譽、資格或地位遭受損害，方足當之。亦即：(1)著
      作權人以真名發表其著作，卻以其別名或他人姓名表示著
      作人名稱；(2)著作權人以別名發表其著作，卻以其真名或
      他人姓名表示著作人名稱；(3)著作權人以不具名發表其著
      作，卻以其真名、別名或他人姓名表示著作人名稱等三種
      情形，均有可能使著作人之價值受到低下之評價，致侵害
      著作權人之名譽、資格或地位。惟在著作權人以真名發表
      其著作，而重製物僅未具名之情形，因同類著作之型態、
      數量不勝枚舉，客觀上如一般人無從單憑未具名之著作而
      加以論斷著作人之風格、手法、形式，及其在創作上之能
      力與價值，自難認此行為有使著作權人之名譽、資格或地
      位遭受損害。查原告所有系爭之攝影著作，均非尚未公開
      發表之著作，而被告亦未更改原告之本名、筆名或擅自具
      名；更未更改其內容、形式及名目等情形，僅係未具名、
      將系爭攝影著作張貼於系爭網頁上，此為兩造所不爭，而
      國內曾發表烏類及昆蟲攝影著作者，不乏其人，客觀而言
      ，一般人尚無從自該網頁上之圖片，加以評價原告相關攝
      影著作之風格、手法、形式，及其在創作上之能力與價值
      ，自難認原告之名譽、資格或地位已因此受有損害。是原
      告主張被告侵害其姓名表示權，依著作權法第85條第1項
      規定，請求被告連帶賠償非財產上之損害32萬元，即無理
      由。
   3、公開傳輸權部分：
      按公開傳輸係指以有線電、無線電之網路或其他通訊方法
      ，藉聲音或影像向公眾提供或傳達著作內容，包括使公眾
      得於其各自選定之時間或地點，以上述方法接受著作內容
      ，而著作人除有特別規定者外，專有公開傳輸其著作之權
      利，著作權法第3條第1項第10款、第26條之1第1項分別定
      有明文。被告未經原告之授權或同意，將系爭攝影著作，
      使用於「壬○○○」網站中「自然環境」之網頁，僅供他
      人於閱覽該網頁時，得併同觀覽系爭攝影圖片，並未將系
      爭圖片傳送予他人，自未該當前揭公開傳輸之定義，是被
      告上開行為，並未侵害原告之公開傳輸權，至原告主張系
      爭網頁得任由不特定人搜尋點閱之公開傳輸行為，侵害其
      專有之公開傳輸權等語，當無可取，原告請求被告連帶賠
      償此部分之損害金額48萬元，即屬無據，不應准許。
（三）被告宇迅公司、癸○○、乙○○○即壬○○○及甲○○有
      無侵害原告之著作財產權？
   1、被告乙○○○固為壬○○○登記之負責人，此有壬○○○
      營利事業登記證1紙可憑（見本院卷被證8），然壬○○○
      製作網站之事宜均由其子即被告甲○○負責，其對網站內
      容之設計及採用何種圖片均不清楚，業據被告乙○○○於
      刑事案件偵查中陳述明確；而被告甲○○亦於刑事案件偵
      查中辯稱：乙○○○是伊母親，伊全家共同經營壬○○○
      ，電腦方面的事都由伊負責，寅○○是伊朋友，網站是伊
      於92年12月間請寅○○幫伊架設的，伊並不知道寅○○如
      何取得照片，雅琇旅社網站之所以會另闢『自然環境』之
      介紹單元，係因伊哥哥李智順為中和村村長，熱心於當地
      生態環境教育之推廣，在他的影響下，伊認為應該將奮起
      湖當地的人文景觀介紹給民眾知道，伊設立該單元並沒有
      營利之意圖等語；被告癸○○則辯稱：照片均是寅○○在
      92年間提供的，伊有問過他照片來源，他說沒有問題，伊
      才於92年間放到網站上，當初是為了生態教育的目的才架
      設網站，不是為了營利，伊有標出「紅頭山雀」照片來源
      係鳳凰谷鳥園等語。經查，系爭攝影著作均為被告寅○○
      所蒐集，被告乙○○○雖係壬○○○之負責人，惟其並未
      參與系爭網站之設計乙情，業據被告甲○○、癸○○及寅
      ○○於刑事案件偵查中供述明確；且被告寅○○於刑事案
      件偵查中供稱：甲○○是伊朋友，他委託伊搜集資料架設
      網站，伊搜集好資料後，就請宇迅公司之負責人癸○○製
      作網站，伊不是宇迅公司之員工，壬○○○網站上的照片
      都是伊提供的，亦是由伊負責取得著作權人的同意，原告
      丙○○指訴之「紅頭山雀」攝影著作，伊曾以電話徵詢鳳
      凰谷鳥園可否使用，但並未與原告丙○○聯絡等語，核與
      被告甲○○及癸○○於刑事案件偵查中所辯情節相符；原
      告復未能提出證明被告乙○○○即壬○○○、甲○○、宇
      迅公司及癸○○乃明知系爭攝影著作未經原告授權仍藉之
      製作網頁，是難認其等有何故意、過失侵害原告著作財產
      權之行為。
   2、又被告癸○○、乙○○○及甲○○因本件違反著作權法案
      件，業經嘉義地方法院檢察署以94年度偵續字第60號為不
      起訴處分確定，此有上開不起訴處分書附卷可稽，並為兩
      造所不爭，是被告宇迅公司、癸○○、乙○○○即壬○○○及甲○○，均未侵害原告之著作財產權，堪以認定，原
      告主張被告宇迅公司、癸○○、乙○○○即壬○○○及甲○○應連帶負損害賠償責任云云，即屬無據，不應准許。
（四）被告寅○○有無侵害原告之著作財產權？
   1、按重製指以印刷、複印、錄音、錄影、攝影、筆錄或其他
      方法直接、間接、永久或暫時之重複製作，而著作人除有
      特別規定者外，專有重製其著作之權利，著作權法第3條
      第1項第5款、第22條第1項分別定有明文。被告寅○○自
      承係自鳳凰谷鳥園網站及不詳網站下載系爭圖片，或由嘉
      義縣竹崎鄉中和國小教師提供，且稱並未取得原始拍攝人
      之授權等語（詳見本院95年度簡上字第110號96年2月7日
      刑事審判筆錄），足認被告寅○○下載系爭圖片時，並未
      獲得原告之授權或同意，是其擅自以電腦複製之方式，下
      載系爭攝影著作，並將系爭攝影著作使用於「壬○○○」
      網站中「自然環境」之網頁，其行為已侵害前開法律規定
      原告所有之重製權。至於被告寅○○辯稱：其就「紅頭山
      雀」一圖曾經向鳳凰谷鳥園詢問得否使用，經園方表示若
      基於公益或教育目的應可使用，無須授權云云，惟經證人
      即國立鳳凰谷鳥園研究組組長廖添富於刑事案件偵查中結
      證稱：「依一般來講，民眾要使用時都會以書面向我們申
      請．若被告（指寅○○）是以電話詢問，我則沒有印象。
      」等語（見刑事發查他字第五五號卷第11頁），是證人廖
      添富證稱對於被告寅○○曾以電話詢問一事並無印象，被
      告寅○○復無法提出以書面向鳳凰谷鳥園申請獲准重製該
      圖片之證明，所辯核無足採。
   2、又被告寅○○重製如附表所示之8張圖片，係放置在「壬○○○」網站上之「自然環境」單元網頁公開展示等情，
      為被告寅○○於刑事案件審理中所自承，復有原告提出從
      該網頁列印之圖片資料可資佐證；再「壬○○○」係一營
      利事業，亦有壬○○○營利事業登記證1紙可憑（見本院
      卷被證8），而壬○○○係一民宿，乃供客人住宿、用膳
      ，以收取金錢之營利事業，系爭攝影著作既係放置在「壬○○○」網站之自然環境網頁公開展示，則使用者由該網
      站進入點選「自然環境」網頁，即可瀏覽上開8張圖片，
      藉由該自然環境網頁內容之介紹，足以使瀏覽之人產生「
      壬○○○」周圍環境有該圖片所示之稀有鳥類及昆蟲，進
      而萌生前往旅遊投宿之意願；是被告寅○○受託蒐集系爭
      圖片，即知係供壬○○○製作網站使用，而「壬○○○」
      製作網站之目的應在招攬客人，吸引、增加遊客前往壬○○○之消費慾望，要無疑義；另被告寅○○雖辯稱，「壬○○○」網站自然環境網頁有與中和國小網站連結，網路
      使用者由中和國小網站進入點選奮起湖地區自然生態之單
      元時，即可進入壬○○○之自然環境網頁瀏覽上開圖片云
      云，然此僅係「壬○○○」網站之自然環境網頁之附加目
      的，不論於何處增設連結供公益或教育使用，均無損其網
      站本身自始設置該網頁營利之目的，灼然至明。被告寅○○辯稱伊提供圖片放置壬○○○網站，係為供中和國小教
      師生態教學使用及介紹奮起湖生態環境，出於推廣自然生
      態保育之目的，屬合理使用云云，即無足採。
（五）原告得向被告寅○○請求之損害賠償金額若干？
      因故意或過失不法侵害他人之著作財產權或製版權者，負
      損害賠償責任。數人共同不法侵害者，連帶負賠償責任。
      前項損害賠償，被害人得依下列規定擇一請求：一、依民
      法第216條之規定請求。但被害人不能證明其損害時，得
      以其行使權利依通常情形可得預期之利益，減除被侵害後
      行使同一權利所得利益之差額，為其所受損害。二、請求
      侵害人因侵害行為所得之利益。但侵害人不能證明其成本
      或必要費用時，以其侵害行為所得之全部收入，為其所得
      利益。依前項規定，如被害人不易證明其實際損害額，得
      請求法院依侵害情節，在新臺幣1萬元以上1百萬元以下酌
      定賠償額。如損害行為屬故意且情節重大者，賠償額得增
      至新臺幣5百萬元。著作權法第88條定有明文。本件被告
      寅○○未經原告同意，將原告享有著作權之攝影著作，重
      製於「壬○○○」網站上之「自然環境」網頁上，並加以
      販賣，自屬不法侵害原告之著作財產權，依前揭法條規定
      ，應負損害賠償責任。本件原告以被告重製系爭8件攝影
      著作，請求被告賠償之金額以每件攝影著作20萬元計，惟
      依據原告丙○○自陳「紅頭山雀」授權金額為2,500元，
      其他7幀攝影著作之授權使用費則為25,000元等語（詳見
      本院96年3月27日審判筆錄），參諸被告寅○○乃受託蒐
      集系爭攝影著作，並未收取報酬，業據其於刑事案件審理
      中陳述明確（詳見卷附本院95年度簡上字第110號96年2月
      7日刑事審判筆錄），此為兩造所不爭，且本件僅為被告
      寅○○疏於考量及查證，貿然自網路下載系爭攝影著作而
      有過失，而系爭攝影著作下載後僅係用以製作壬○○○網
      頁招睞客源，各使用1圖次，非用以印刷月曆、出版攝影
      圖集等高同質性之營利活動，原告損害情節未達重大；然
      審酌原告拍攝系爭攝影著作，需長時間遍跡山林實地等候
      拍攝，成果得來不易，又「紅頭山雀」圖片授權金額低於
      系爭其他攝影著作，乃因原告丙○○將其攝影著作一次大
      量授權予鳳凰谷鳥園，業據原告丙○○當庭陳明，為被告
      寅○○所不爭等情，本院因認「紅頭山雀」圖片亦應從寬
      比照其他7幀攝影著作以平均授權價位25,000元計算，是
      原告依著作權法第88條第3項請求被告寅○○賠償著作財
      產權之損害，應以授權費之2倍即每幅5萬元為適當。從而
      ，此部分原告請求被告寅○○賠償原告辛○○、丁○○、
      庚○○、己○○、子○○及丙○○各5萬元，賠償原告戊○○10萬元，為有理由，逾該項金額，即屬無據。
（六）被害人得請求由侵害人負擔費用，將判決書內容全部或一
      部登載新聞紙、雜誌。著作權法第89條固有明文規定。惟
      細繹本條立法理由，無非以著作權被侵害時，往往對權利
      人之名譽、聲望及信用等有所損害，得由侵害人負擔費用
      ，將判決書內容全部或一部登載新聞紙、雜誌，予以回復
      。經查「著作權」分著作人格權及著作財產權，本件被告
      並未侵害原告之著作人格權，業如前述，則被告之行為對
      於原告之人格、名譽、聲望及信用，尚難謂有所損害，自
      無回復其人格、名譽、聲望及信用可言；且被告寅○○侵
      害原告著作財產權權之程度非鉅，應無將判決書全部登載
      於新聞紙之必要，是原告依著作權法第89條規定，請求由
      被告負擔費用，以16號字型將本件民事判決主文、事實登
      載在聯合報全國版（包含A、B版）之第1版下半頁1日，亦
      無理由，不應准許。
五、給付有確定期限者，債務人自期限屆滿時起，負遲延責任。
    給付無確定期限者，債務人於債權人得請求給付時，經其催
    告而未為給付，自受催告時起，負遲延責任。其經債權人起
    訴而送達訴狀，或依督促程序送達支付命令，或為其他相類
    之行為者，與催告有同一之效力。民法第229條第1項、第2
    項定有明文。又遲延之債務，以支付金錢為標的者，債權人
    得請求依法定利率計算之遲延利息。但約定利率較高者，仍
    從其約定利率。應付利息之債務，其利率未經約定，亦無法
    律可據者，週年利率為百分之五，民法第233條第1項、第
    203條亦有明文。本件原告對被告寅○○之損害賠償債權，
    核屬無確定期限之給付，自應經原告之催告而未為給付，被
    告寅○○始負遲延責任。是原告請求自起訴狀繕本送達被告
    寅○○翌日即95年4月7日（參卷內送達證書）起，按週年利
    率5%計算之法定遲延利息，核無不合。
六、綜上所述，被告寅○○未經原告同意，擅自蒐集系爭攝影著
    作重製於網頁上，係侵害原告就系爭攝影著作重製之著作財
    產權，被告宇迅公司、癸○○、乙○○○即壬○○○及甲○○則因信賴被告寅○○取得之圖片業已獲授權或未經手網頁
    製作之過程，而就侵害原告著作財產權均無故意、過失可言
    ，另被告皆未侵害原告之著作人格權及公開傳輸權。是原告
    依著作權法第88條第3項規定，請求被告寅○○給付原告辛○○、丁○○、庚○○、己○○、子○○及丙○○各5萬元
    ，給付原告戊○○10萬元，及均自95年4月7日起至清償日止
    ，按週年利率5%計算之法定遲延利息，即有理由，應予准許
    。原告逾此部分之請求，非有理由，應予駁回。
七、本件判決原告勝訴部分，所命給付之金額均未逾50萬元，應
    適用民事訴訟法第389條第1項第5款之規定，依職權宣告假
    執行；又被告寅○○陳明願供擔保免為假執行，經核並無不
    合，爰酌定相當擔保金額宣告之。至於原告敗訴部分，其假
    執行之聲請即無宣告之依據，應併予駁回。
八、據上論結，原告之訴為一部有理由，一部無理由，依民事訴
    訟法第79條、第85條第1項、第389條第1項第5款、第392條
    第2項，判決如主文。
中　　華　　民　　國　　96　　年　　 4　　月　　10　　日
                  民事第一庭法　官　陳俞婷
以上正本係照原本作成。
如對本判決上訴須於判決送達後20日內向本院提出上訴狀。
中　　華　　民　　國　　96　　年　　 4　　月　　16　　日
                            書記官  林美足
